【裁判字號】    99,監宣,150
【裁判日期】    990830
【裁判案由】    監護宣告
【裁判全文】
臺灣臺南地方法院民事裁定             99年度監宣字第150號
聲  請  人  甲○○
上列聲請人聲請對丙○○為監護宣告事件，本院裁定如下：
    主    文
宣告丙○○（男，民國○○年○○月○○日生，身分證統一編號：Ｚ000
000000號，住臺南市○區○○里○○鄰○○街58巷19號）為受監護
宣告之人。
選定聲請人甲○○（民國○○年○月○○日生，身分證統一編號：Ｚ00
0000000號，住臺南市○區○○里○○鄰○○街58巷19號）為受監
護宣告之人丙○○之監護人。
指定乙○○（民國○○年○月○○日生，身分證統一編號：Ｚ00000000
0號，住臺南市○區○○里○○鄰○○街58巷19號）為會同開具財
產清冊之人。
聲請程序費用由受監護宣告之人丙○○負擔。
    理    由
一、按對於因精神障礙或其他心智缺陷，致不能為意思表示或受
    意思表示，或不能辨識其意思表示之效果者，法院得因本人
    、配偶、四親等內之親屬、最近一年有同居事實之其他親屬
    、檢察官、主管機關或社會福利機構之聲請，為監護之宣告
    ，民法第14條第1項定有明文。次按受監護宣告之人應置監
    護人。法院為監護之宣告時，應依職權就配偶、四親等內之
    親屬、最近一年有同居事實之其他親屬、主管機關、社會福
    利機構或其他適當之人選定一人或數人為監護人，並同時指
    定會同開具財產清冊之人，民法第1110條、第1111條第1項
    亦定有明文。
二、本件聲請意旨略以：聲請人為丙○○（男，民國○○年○○月○○
    日生，身分證統一編號：Ｚ000000000號，住臺南市○區○○
    里○○鄰○○街58巷19號）之母親，丙○○於幼兒時期即發現
    有智能障礙之情形，後於95年8月31日經鑑定為中度智障，
    丙○○因智能不足，僅能書寫自己姓名，對於其它字句則不
    解其意，意思亦無法完整表達，丙○○目前生活雖可自理，
    但對數字、金錢等較無概念，無法進行乘除運算與二位數之
    加減運算。對於物品價值較無法評估，僅能購買簡單、價位
    低之生活用品，而無法為重要財產之處分、設定負擔、買賣
    、租賃，或為消費借貸、消費寄託、保證、贈與或信託等法
    律行為。又丙○○因理解能力不足，面對複雜之問題無法做
    出正確之判斷，對於事情無法分辨真偽，亦無法辨識是否係
    遭詐騙，其已達不能為意思表示或受意思表示，或不能辨識
    其意思表示之效果之程度，聲請人為此爰聲請對丙○○為監
    護宣告。又聲請人為丙○○之母親，乙○○為丙○○之父親
    ，爰請鈞院選定聲請人為丙○○之監護人，並指定乙○○為
    會同開具財產清冊之人。再倘鈞院於鑑定後認丙○○尚未達
    監護宣告之程度，而僅有輔助宣告之原因者，亦請鈞院裁准
    為輔助宣告，並指定聲請人為丙○○之輔助人等語。
三、經查：
  （一）聲請人係丙○○之母親，業據其提出戶籍謄本1件在卷
        可憑，揆諸上開規定，本件聲請人聲請對丙○○為監護
        之宣告，自屬有據。
  （二）又聲請人主張丙○○為中度智障者之事實，業據聲請人
        提出丙○○之中華民國身心障礙手冊影本1件為證，且
        本院於99年8月5日在鑑定人行政院衛生署臺南醫院精神
        科醫師黃隆山面前訊問丙○○，丙○○對問話雖能回答
        ，但無法回答自己的生日及今年是民國幾年及總統姓名
        ，亦無法正確計算金錢，又鑑定醫師對丙○○為精神鑑
        定結果認：「一般醫學檢查：個案意識尚稱清晰，對問
        話能回答，但有構音困難，他人準備食物之下，可自行
        進食，四肢方便能自我行動，大小便及個人衛生尚能自
        我處理。精神檢查方面：個案的注意力尚可，判斷能力
        、對人時地的定向感、記憶能力、計算能力及抽象思考
        能力均有明顯缺失。綜合以上，這是一個中重度智能不
        足的個案，並有因心智缺陷，致不能為意思表示或受意
        思表示，亦不能辨識其意思表示之效果者。鑑定判定：
        基於受鑑定人有智能障礙，致不能為意思表示或受意思
        表示，不能辨識其意思表示之效果，且接受治療後回復
        可能性甚低，因而不能管理自己財產。結論：可為監護
        宣告。」等語，有本院99年8月5日訊問筆錄在卷可憑，
        是聲請人聲請對丙○○為監護宣告為有理由，應予准許
        。
四、次查，聲請人為丙○○之母親，與丙○○同住，有戶籍謄本
    1件附卷可稽，堪予認定。本院審酌受監護宣告人丙○○平
    日主要由聲請人照顧其日常生活起居，聲請人亦願意擔任丙
    ○○之監護人，因認由聲請人擔任丙○○之監護人，最能符
    合丙○○之最佳利益，為此爰選定聲請人為受監護宣告人丙
    ○○之監護人；又乙○○係受監護宣告人丙○○之父親，有
    戶籍謄本1件在卷可稽，衡情乙○○應會本於受監護宣告之
    人丙○○之最佳利益，與監護人共同開具財產清冊，且乙○
    ○亦表示願意擔任會同開具財產清冊之人，是爰指定乙○○
    為會同開具財產清冊之人，以利監護事宜之執行。
五、末查聲請人備位聲明雖主張宣告丙○○為受輔助宣告人，惟
    聲請人聲請對丙○○為監護宣告之先位聲明既已獲准許，本
    院自毋庸再審酌其備位之聲請，附此敘明。
六、依民事訴訟法第608條第1項，裁定如主文。
中    華    民    國    99    年    8     月    30    日
                   家事法庭   法  官  葉惠玲
以上正本係照原本作成。
如不服本裁定關於選定監護人及指定會同開具財產清冊之人等部
分，應於送達後十日內向本院提出抗告狀，並繳納抗告費新臺幣
1,000元；其餘關於宣告監護之部分，不得抗告。
中    華    民    國    99    年    8     月    30    日
                              書記官  謝麗首

司法院資訊處製作；財團法人民間司法改革基金會備份。
